【裁判字號】    90,交易,155
【裁判日期】    900704
【裁判案由】    過失致死
【裁判全文】
臺灣嘉義地方法院刑事判決                          九十年度交易字第一五五號
    公  訴  人  臺灣嘉義地方法院檢察署檢察官
    被      告  甲○○
右列被告因過失致死案件，經檢察官提起公訴（九十年度偵字第一三九七號），本院
判決如左：
    主  文
甲○○過失致人於死，處有期徒刑陸月，如易科罰金以參佰元折算壹日。
    事  實
一、甲○○於民國八十九年十二月二十六日上午六時許，駕駛車號ＲＳ－一六四八號
    自小客車，由嘉義縣朴子市沿嘉一六八線道往東石鄉方向行駛，途經嘉義縣朴子
    市永和里菜埔一０六號前道路上，原應注意車前狀況，並隨時採取必要之安全
    措施，而依當時天候晴、光線為日間自然光線、路面乾燥無缺陷、無障礙物等情
    形，又無不能注意之情事，竟疏未注意，貿然前行，適有行人陳鄭諒由北往南穿
    越道路時，亦疏未注意左側來車，致甲○○煞避不及，所駕前開自小客車撞及陳
    鄭諒，使陳鄭諒受有頭部外傷，經送醫急救仍於同日上午九時五十分許不治死亡
    。甲○○於肇事後，犯罪未被發覺前報案，並向前往處理車禍有犯罪偵查權之警
    員丙○○自首犯罪，接受裁判。
二、案經臺灣嘉義地方法院檢察署檢察官據報相驗後自動檢舉偵查起訴。
    理  由
一、訊據被告甲○○對於右揭時地撞及被害人陳鄭諒等情不諱，然辯以：因被害人突
    然後退，伊煞避不及，才會發生本件車禍，在當時伊確有減速云云。經查：
（一）被告甲○○於右揭時地駕駛前開自小客車，碰撞被害人之事實，業據被告直承
      無訛，核與現場目擊證人乙○○○結證情節相符，並有道路交通事故調查報告
      表一紙及現場照片三幀在卷可稽。而被害人確因本件車禍致頭部外傷不治死亡
      ，亦經臺灣嘉義方法院檢察署檢察官督同法醫相驗屬實，製有相驗屍體證明書
      、驗斷書、勘驗筆錄，相驗照片及相驗結果報告附於該署九十年度相字第二號
      卷內足參。
（二）按汽車行駛時，駕駛人應注意車前狀況，隨時採取必要之安全措施，道路交通
      安全規則第九十四條第三項定有明文，被告甲○○為領有駕照之人，為其所是
      認，其於上開時地駕車自應注意上述規定，而依卷附之道路交通事故調查報告
      表及現場照片所示，當時天候晴、光線為日間自然光線、路面乾燥無缺陷、無
      障礙物等情形，並無不能注意之情事，被告竟疏未注意車前狀況，貿然前行，
      因而肇事，被告自難辭其過失責任，經送臺灣省嘉雲區車輛行車事故鑑定委員
      會鑑定、臺灣省車輛行車事故覆議鑑定委員會覆議之結果，亦為相同之認定，
      有鑑定意見書、臺灣省車輛行車事故覆議鑑定委員會函各一紙在卷足憑。而被
      害人確因本件車禍死亡，被告之過失行為與被害人之死亡間，自具相當之因果
      關係。至被害人穿越道路未注意左側來車，雖同為本件肇事原因，而對於結果
      之發生亦有過失，有前開鑑定意見書、覆議鑑定委員會函在卷可參，惟本件車
      禍既係因被告前開過失所併合肇致，被告自難辭其過失責任。
（三）被告甲○○雖執前詞置辯，然質諸其迭於警訊、偵審中所供，當時伊看到被害
      人正要橫越馬路，因看到對向有來車又返身退後，致伊閃避不及而撞及被害人
      等語（見卷附九十年度相字第二號偵查卷第四頁反面、第十四頁反面、本院九
      十年五月二十三日訊問筆錄、九十年六月二十一日審判筆錄），顯見被告已看
      見被害人正穿越道路，又參以被害人年已八十有餘，徒步行走，速度應緩且步
      伐不大，倘被告被告注意車前狀況及保持安全距離，自有充分時間採取必要之
      安全措施，不至肇事，是被告辯稱係因被害人突然後退致伊煞避不及，誠屬卸
      責之詞，自不足採。本件事證明確，被告犯行洵堪認定，自應依法論科。
二、核被告甲○○所為，係犯刑法第二百七十六條第一項之過失致死罪。被告於犯罪
    未發覺前，向前往處理車禍有犯罪偵查權之警員自首犯罪，接受裁判，業據至現
    場處理之警員丙○○於本院調查時到庭結證屬實，核與被告所陳相符，是其有接
    受裁判之意思甚明，符合自首之規定，應依刑法第六十二條前段規定減輕其刑。
    爰審酌被告疏未恪遵道路交通安全規則，致生被害人死亡之結果，惟於肇事後並
    未逃逸，自首而接受裁判，及其於本件交通事故之過失程度等一切情狀，量處如
    主文所示之刑，並諭知易科罰金之折算標準，以示懲儆。
三、據上論斷，應依刑事訴訟法第二百九十九條第一項前段，刑法第二百七十六條第
    一項、第四十一條第一項前段、第六十二條前段、罰金罰鍰提高標準條例第一條
    前段、第二條，判決如主文。
本案經檢察官劉仲慧到庭執行職務。
中      華      民      國    九十      年      七      月      四      日
                            臺灣嘉義地方法院刑事第一庭
                                  審判長法  官  陳  珍  如
                                        法  官  張  育  彰
                                        法  官  鄧  晴  馨
右正本證明與原本無異。
如不服本判決，應於判決送達後十日內向本院提出上訴狀( 應附繕本 )。
中      華      民      國  九十      年      七      月      九      日
                                        書記官  李  彩  娥
附錄本案論罪科刑法條全文：
刑法第二百七十六條
因過失致人於死者，處二年以下有期徒刑、拘役或二千元以下罰金。
從事業務之人，因業務上之過失犯前項之罪者，處五年以下有期徒刑或拘
役，得併科三千元以下罰金。


司法院資訊處製作；財團法人民間司法改革基金會備份。
